臺灣高等法院刑事裁定　　　　　　　　　　　　　　九十一年度聲再字第二五六號
　　再審聲請人
　　即受判決人　甲 ○ ○
右列聲請人因貪污等案件，對於本院八十九年度上更（一）字第九四０號中華民國八
十九年十月三十一日確定判決，聲請再審，本院裁定如左：
    主    文
再審之聲請駁回。
    理    由
一、聲請意旨略以：原確定判決認聲請人曾致贈賄款新台幣（下同）五十萬元予黃紹
    華，而依貪污治罪條例判處聲請人罪刑確定，然聲請人並無行賄之故意及行為，
    本案係聲請人於端午節前，打電話予會計小姐何黃金敏應於節前送禮予黃紹華，
    會計小姐因認工地停工，每月包括工地主任、長工及其他經常開銷幾達二十萬元
    ，因此建議是否送些禮金，聲請人未置可否，會計小姐何黃金敏即自作主張，由
    自己存款中提領五十萬元一併放入禮品中，有會計小姐出具之聲明書乙份可資佐
    証，且會計小姐何黃金敏並未與黃紹華碰面，遑論對其具體表達送禮目的，亦據
    黃紹華夫妻一致供明在卷，本案自始即係出於誤會，實肇因於楊梅鎮公所內部派
    系鬥爭激烈，黃紹華誤認有人加害於他，當晚即將禮品及禮金暫存鎮公所政風室
    主任丁聖民處以求自保，詎因政風人員搶功，調查人員誤導，司法人員不查，致
    聲請人遭受冤枉，聲請人及會計何黃金敏既均未與黃紹華碰面，如何能要求其違
    背職務？本案既僅屬端午節送禮，為一般人情酢酬，與行賄罪要件實有不符，已
    有會計何黃金敏所出具之自白書可憑，而該項証據係發覺在原判決確定之後，爰
    依刑事訴訟法第四百二十條第一項第六款規定，提起本件再審之聲請云云。
二、查有罪之判決確定後，因發現確實之新證據，得為受判決人之利益聲請再審，刑
    事訴訟法第四百二十條第一項第六款定有明文。又刑事訴訟法第四百二十條第一
    項第六款所謂確實之新證據，固非以絕對不須經過調查程序為條件，但必須可認
    為確實足以動搖原確定判決而為受判決人有利之判決者為限，倘受判決人因對有
    利之主張為原確定判決所不採，事後任意由人出一證明書，證明受判決人前次所
    為有利之主張，係屬實在，憑以聲請再審，此項證據既非判決後所發見，又非不
    須調查之確定新證據，顯然不足以使原確定判決發生動搖，即難據以開始再審，
    最高法院著有四十九年度台抗字第七二號著有判例可資參照。
三、經查：本件共犯被告何黃金敏固出具聲明書乙份以証明當時係其自作主張將禮金
    五十萬一併放入禮品內，未經聲請人之同意，即送至黃紹華住處，由黃某之妻代
    收等情，惟觀諸該聲明書所載內容所載，該自白書應係本案判決確定後，何黃金
    敏於遷居大陸廣東省後，始行書交聲請人而據以提起本件再審之聲請者，有該聲
    明書影本乙份在卷可稽，顯見該聲明書係原判決確定後始行出具，與所謂於判決
    確定後，始發現確實之新証據要件不符，況致贈該五十萬元賄款係聲請人指示何
    黃金敏所交之賄款，亦經聲請人及何黃金敏於該案調查中自白不諱，有本院八十
    九年度上更（一）字第九四０號刑事判決影本乙份在卷可憑，益証該聲明書係共
    犯被告何黃金敏於判決確定後，為脫免聲請人之刑責，始行書具者，洵灼然明甚
    。本件聲請人據以提起本件再審聲請之聲明書既所謂判決確定後所發現之確實新
    証據，聲請人前開再審之聲請，即非為有理由，應依法予以駁回。
四、壉上論斷，應依刑事訟法第四百三十四條第一項，裁定如主文。
中      華      民      國      九十一  年      六      月    二十八    日
                     臺灣高等法院刑事第十六庭
                                  審判長法  官  許  增  男
                                        法  官  雷  元  結
                                        法  官  黃  鴻  昌
右正本證明與原本無異。
如不服本裁定應於收受送達後五日內向本院提出抗告書狀。
                                        書記官  黃  千  鶴
中      華      民      國      九十一  年      六      月    二十八    日
